【裁判字號】    90,訴,480
【裁判日期】    900626
【裁判案由】    侵權行為損害賠償
【裁判全文】
臺灣臺北地方法院民事判決  九十年度訴字第四八○號
    原      告  乙○○
    被      告  甲○○
右當事人間請求侵權行為損害賠償事件，本院判決如左：
    主    文
被告應給付原告新台幣貳萬元及自民國八十九年八月二十三日起至清償日止，按年息
百分之五計算之利息。
原告其餘之訴駁回。
訴訟費用由被告負擔六十五分之二，餘由原告負擔。
    事    實
甲、原告方面：
  壹、聲明：被告應給付原告新台幣（下同）六十五萬四千元及自起訴狀繕本送達被
      告之翌日起至清償日止，按年息百分之五計算之利息。
  貳、陳述：
    一、被告於民國八十九年一月八日中午十二時三十分許，騎乘車號QUS-811號輕
        型機車，沿台北市華中橋由台北市往台北縣中和市、由南往北方向行駛，途
        經華中橋往中和機車道，被告原應注意行駛時，應注意車前狀況及兩車併行
        之間隔，並隨時採取必要之安全措施，而依當時情狀，亦非不能注意，詎被
        告竟疏未注意車前原告騎乘車號WSB-267號輕型機車在其前方同向行駛中，
        且未注意兩車併行之間隔，其機車左手把不慎擦撞原告所騎乘輕機車右手把
        ，致原告人車倒地，右大腿外側挫傷、兩膝挫傷瘀血、右手背挫傷、右足外
        踝挫傷。被告過失不法侵害原告之權益甚明。
    二、原告因被告之過失，造成原告之損害，二者顯有因果關係。
    三、原告請求被告賠償之項目：
      (一)身體傷害之醫療需要：總計治療約一個月，每月車程代步以計程車為主，每
        日以三百元計，共需九千元，正式醫院醫療及骨骼異位神精扭傷民俗推拿約
        花費四萬五千元，總共發生之費用共五萬四千元。
      (二)精神傷害：疼痛造成之情緒影響。創傷後恐懼症，車禍當時如果是往快車道
        掉出，後果不堪尚想，因此而喪生者報上時有所聞，十分恐怖。傷癒後意外
        之幻影揮之不去，恐懼日益加深，甚而不太敢再騎乘機車。此部分請求賠償
        三十萬元。
      (三)工作上之影響：原告之工作為壽險從業人員，任職於新光人壽保險公司，為
        資深之經理人員，對眾多客戶之服務有其延續性，受傷期間對客戶服務上之
        延誤及疏離，其影響所及對後續業務之拓展開發大受影響。原告並主持一個
        業務責任單位，經常需要陪同下屬拜訪客戶，受傷期間一切只好停擺，並因
        此種下原告因業績未達要求而所經營之單位遭解散之嚴重後果，此部分原告
        請求賠償三十萬元。
  參、證據：聲請調閱本院八十九年交易字第二０五號刑事卷證。
乙、被告方面：
  壹、聲明：駁回原告之訴。
  貳、陳述：
    一、被告於八十九年一月八日中午十二時三十分許，騎乘車號QUS-811號輕機車
        ，沿台北市華中橋由台北市往台北縣中和市、由南往北方向行駛，途經華中
        橋往中和機車道，與原告所騎乘車號WSB-267號輕機車，因被告所騎乘輕機
        車右手把與原告所騎乘機車之左手把不慎擦撞，致被告與原告雙方均人車倒
        地，且均有受傷，被告當時於尚載有二個小孩之情形下，暫不顧自己與小孩
        受傷之情與責任歸屬，仍陪同原告至醫院就醫。
    二、就原告請求醫療費用部分：原告主張其因本車禍事件受傷，所支出包括外傷
        醫療、往返車資、足踝及手腕扭傷之民俗療法醫療費等，原告所支出之醫療
        費用，請舉證並提出各項單據明細。
    三、就原告請求慰撫金六十萬元尚屬過高，請鈞院酌減。
    四、原告就本事件之發生與有重大過失：本件係因被告與原告騎乘機車時擦撞，
        而原告當時所騎乘之機車應在被告所騎機車前方同向行駛，且雙方均以一定
        速度行駛中，並保有一定之車距，嗣後似因原告之車速突然偏右並減慢，為
        被告所不及注意，導致被告機車左手把與原告機車右手把發生擦撞，致雙方
        人車倒地受傷，雖被告有違道路交通安全規則所定後車駕駛人應隨時注意前
        車行動之注意義務，而有過失，惟原告依前說明，自亦有違前車如須減速暫
        停，駕駛人應預先顯示燈光或手勢告知後車之注意義務，故原告就本件損害
        之發生，亦與有過失，堪以認定。
    理    由
一、原告主張被告於八十九年一月八日中午十二時三十分許，騎乘車號QUS-811號輕
    型機車，途經台北市華中橋往中和機車道，疏未注意車前狀況及兩車併行之間隔
    ，並隨時採取必要之安全措施，致所乘機車左手把不慎擦撞在同向行駛之原告機
    車右手把，使原告人車倒地，受有右大腿外側挫傷、兩膝挫傷瘀血、右手背挫傷
    、右足外踝挫傷等傷害，並因而支出醫療費用共四萬五千元，及往返醫療院所車
    資九千元。而原告受傷疼痛，造成情緒之影響，且車禍當時原告如倒往快車道，
    後果不堪尚想，因此而喪生者報上時有所聞，十分恐怖，原告傷癒後意外之幻影
    仍揮之不去，恐懼日益加深，甚而不太敢再騎乘機車，受有精神上之痛苦。且原
    告任職於新光人壽保險公司，為人壽保險業之資深經理人員，對眾多客戶之服務
    有延續性，受傷期間對客戶服務上之延誤及疏離，影響對後續業務之拓展與開發
    ，原告另主持一個業務責任單位，經常需要陪同下屬拜訪客戶，受傷期間一切只
    好停擺，並因此種下原告因業績未達要求而所經營之單位遭解散之嚴重後果。為
    此，爰依侵權行為之法則，請求被告賠償醫療費用五萬四千元、慰撫金及工作損
    失各三十萬元，合計六十五萬四千元，並加付自起訴狀繕本送達翌日起算之法定
    遲延利息等情。
二、被告則以原告就其支出醫療費用之損害，並未舉證，所請求之慰撫金亦過高，且
    原告行駛於被告車前，車速突然偏右並減慢，導致被告機車左手把與其機車右手
    把發生擦撞，原告有違前車如須減速暫停，駕駛人應預先顯示燈光或手勢告知後
    車之注意義務，就本件損害之發生，與有過失等語，資為抗辯。
三、查被告於八十九年一月八日中午十二時三十分許，駕駛車號QUS-811號輕型機車
    ，途經台北市華中橋往台北縣中和市○○○○○道，適原告亦駕駛車號WSB-267
    輕型機車在同一車道左前方，被告本應注意車前狀況及兩車併行之間隔，且應注
    意駕車欲超越同一車道之前車時，須先按喇叭二單響，待前行車減速靠邊或以手
    勢或亮右方向燈表示允讓後，後行車始得於前車左側保持半公尺以上之間隔超越
    ，而依當時係日間、天候晴、路面乾燥無缺陷、視距良好且無障礙物等情，並無
    任何足令被告不能注意之情事，被告應注意且能注意卻疏未注意，竟貿然自原告
    所駕駛之輕型機車右側超車前駛，左手把擦撞原告所乘機車右手把，致原告駕車
    失控倒地，受有右大腿外側挫傷（約三乘一公分）、兩膝挫傷、右下肢挫傷瘀血
    （約三乘一公分）、右手臂挫傷（約三乘一公分）及右足外踝挫傷（約一乘一公
    分）等傷害，嗣經本院交通法庭判處被告拘役五十日確定等事實，業據原告提出
    刑事判決及診斷證明書為證，並經本院調取本院八十九年度交易字第二０五號刑
    事卷證核閱屬實，復為被告所不爭，且本院八十九年度交易字第二０五號刑事確
    定判決亦同此認定，故堪信原告主張被告因過失侵害其身體等事實為真正。
四、被告雖抗辯原告行駛於被告車前，車速突然偏右並減慢，有違前車如須減速暫停
    ，駕駛人應預先顯示燈光或手勢告知後車之注意義務，就本件損害之發生，與有
    過失等語，惟並未舉證證明原告有何突然減速偏右之行為，所辯尚屬無稽，委無
    可取。
五、按因故意或過失不法侵害他人之權利者，負損害賠償責任；不法侵害他人之身體
    、健康、名譽或自由者，被害人雖非財產上之損害，亦得請求賠償相當之金額，
    民法第一百八十四條第一項前段、修正前第一百九十五條第一項（本件侵權行為
    之債發生於民法修正前之八十九年一月間，依民法債篇施行法第一條規定，應適
    用修正前民法規定）分別定有明文。
六、原告主張其因本件車禍受傷疼痛，造成情緒之影響，且車禍當時原告如倒往快車
    道，後果不堪尚想，原告傷癒後意外之幻影仍揮之不去，恐懼日益加深，甚而不
    太敢再騎乘機車，受有精神上之痛苦，因請求賠償精神慰撫金三十萬元。經核，
    原告因被告之侵權行為，造成右大腿外側挫傷（約三乘一公分）、兩膝挫傷、右
    下肢挫傷瘀血（約三乘一公分）、右手臂挫傷（約三乘一公分）及右足外踝挫傷
    （約一乘一公分）等傷害，且車禍發生在交通擁擠之台北市○○○路段，原告生
    命安全受有威脅，自堪認定原告受有精神上痛苦。惟本院斟酌兩造經濟能力、身
    分、地位等一切情狀，認原告請求上開金額尚屬過高，應予核減為二萬元為適當
    。
七、次按因故意或過失不法侵害他人之權利者，負損害賠償責任；損害賠償，除法律
    另有規定或契約另有訂定外，應以填補債權人所受損害及所失利益為限；不法侵
    害他人之身體或健康者，對於被害人因此喪失或減少勞動能力或增加生活上之需
    要時，應負損害賠償責任，民法第一百八十四條第一項前段、第二百十六條第一
    項、第一百九十三條第一項固定有明文。惟當事人主張有利於己之事實有舉證之
    責任，亦為民事訴訟法第二百七十七條前段所明定。
八、原告雖另主張其因本件車禍受傷支出醫療費用四萬五千元、往返醫療院所車資九
    千元，並受有工作損失三十萬元云云，惟並未舉任何證據以實其說，且為被告所
    否認，原告上開主張，自不可採。
九、綜上所述，原告請求被告給付慰撫金二萬元部分，尚無不合，逾此部分之請求，
    則屬無據。又給付無確定期限者，債務人於債權人得請求給付時，經其催告而未
    為給付，自受催告時起，負遲延責任。其經債權人起訴而送達訴狀，與催告有同
    一之效力；遲延之債務，以支付金錢為標的者，債權人得請求依法定利率計算之
    利息；應付利息之債務，其利率未經約定，亦無法律可據者，週年利率為百分之
    五，民法第第二百二十九條第二項、第二百三十三條第一項前段、第二百零三條
    分有明定。從而原告訴請被告給付二萬元及自起訴狀繕本送達被告之翌日即八十
    九年八月二十三日起至清償日止，按年息百分之五計算之利息，應予准許，逾此
    部分之請求，為無理由，應予駁回。
據上論結，原告之訴為一部有理由，一部無理由，依民事訴訟法第七十九條但書判決
如主文。
中      華      民      國      九十    年      六      月    二十六    日
                                    民事第六庭法      官  黃明發
右為正本係照原本作成
如對本判決上訴，須於判決送達後廿日內向本院提出上訴狀
中      華      民      國      九十    年      七      月      三      日
                                              法院書記官  謝梅琴


司法院資訊處製作；財團法人民間司法改革基金會備份。
